---
title: "corrrパッケージで相関行列を操作・可視化"
---

## corrrパッケージとは

概要は以下のとおりです:

> A tool for exploring correlations. It makes it possible to easily perform routine tasks when exploring correlation matrices such as ignoring the diagonal, focusing on the correlations of certain variables against others, or rearranging and visualising the matrix in terms of the strength of the correlations.

要するに、**相関行列を簡単に、そしてちょっと便利に出しますよ**というものです。

- [cranのページ](https://cran.rstudio.com/web/packages/corrr/index.html)
- [githubのサイト](https://github.com/drsimonj/corrr)

## インストール

cran版は通常通りでインストール可能:

```{r, eval=FALSE}
install.packages("corrr")
```

開発版はgithubよりインストール。ただ`devtools`パッケージがv1.6以上を要求するようです:

```{r, eval=FALSE}
if (packageVersion("devtools") < 1.6) {
  install.packages("devtools")
}
devtools::install_github("drsimonj/corrr")
```

もしくは`{githubinstall}`でさくっといれます:

```{r, eval=FALSE}
devtools::install_github("hoxo-m/githubinstall")
library("githubinstall")
githubinstall("corrr")
```


あと、依存関係で色々なパッケージがDLされます。詳しくは[cranの該当パッケージ情報](https://cran.rstudio.com/web/packages/corrr/index.html)をご覧ください。

## corrrを使ってみる

読み込んで使用していきます:

```{r}
library("corrr")
```

以下、githubに書いてある例をベースにサンプルデータセットを作成します:

```{r}
library(MASS)
set.seed(57)

# 相関がお互いに.7の3変数を作成
mu <- rep(0, 3)
Sigma <- matrix(.7, nrow = 3, ncol = 3) + diag(3)*.3
seven <- mvrnorm(n = 1000, mu = mu, Sigma = Sigma)
# 相関がお互いに.4の3変数を作成
mu <- rep(0, 3)
Sigma <- matrix(.4, nrow = 3, ncol = 3) + diag(3)*.6
four <- mvrnorm(n = 1000, mu = mu, Sigma = Sigma)
# 二つを結合してv1:v6までの変数を持つデータの作成
d <- cbind(seven, four)
colnames(d) <- paste0("v", 1:ncol(d))
# 1列目と5列目に欠損値をまぶす
d[sample(1:nrow(d), 100, replace = TRUE), 1] <- NA
d[sample(1:nrow(d), 200, replace = TRUE), 5] <- NA

# dfの情報
summary(d)
```

以下、このパッケージの主要な関数についてテストします。

## `correlate()`

数値ベクトル、行列、もしくはデータフレームから相関行列を算出します。出力は`tbl(tiblle::data_frame)`などが付与されたもので、ほぼ`data.frame`と同様に扱えます。

```{r}
x <- correlate(d)
class(x)
x
```

この関数は`stats::cor()`と同様、以下のように使います:

```
correlate(x, y = NULL, use = "pairwise.complete.obs", method = "pearson")
```

- `use=`は欠損値を持つ変数に対してどういう処理をするかを文字列でひとつ指定します。選択肢は`"everything", "all.obs", "complete.obs", "na.or.complete", or "pairwise.complete.obs"`で、デフォルトではペアワイズです。
- `method=`は相関係数の算出法について文字列で指定します。選択肢は`"pearson" (default), "kendall", or "spearman"`で、デフォルトはピアソンです。

この`correlate()`で生成された相関行列には`cor_df`クラスが付与されていて、このパッケージ内の他の関数を使って色々便利なことができるようになります。

## `focus()`

`correlate()`で算出した相関行列(`cor_df`クラス)のうち、着目したい変数を絞り込むことができます:

```{r}
focus(x, v1:v4)
```

この関数は以下のように使います:

```
focus(x, ..., mirror = FALSE)
```

- `x`は`correlate()`で作成された相関行列(`cor_df`クラス)を指定します。
- `...`の部分で、焦点を当てる変数(列)を選択します。ここで選択した変数が列として残り、それ以外の変数は行方向に並びます。
- `mirror=`は選択した列を行方向にミラーするかどうかを論理値で指定します。デフォルトではFALSEで、上記のようになります。

この関数のポイントは2点あり、**`mirror=`の指定**と**変数の選択方法**です。以下解説します。

### `mirror=`の指定

上の例で、`mirror=TRUE`を指定すると、以下のようになります:

```{r}
focus(x, v1:v4, mirror = TRUE)
```

比較してもらえれば一目瞭然かと思います。必要に応じて使い分けると便利でしょう。

### 変数の選択方法

このパッケージでは{dplyr}パッケージをインポートしてきます。なので、**`dplyr::select()`と同じように変数選択が可能**です。普段から`dplyr::select()`に慣れているならば、その意味がよくわかることでしょう。

```{r}
focus(x, ends_with("5"))
```

## `rearrange()`

`correlate()`で作成した相関行列(`cor_df`クラス)について、**高い相関を持つ変数が近くになるようグループにする**関数です。ここではわかりやすくするため、`mtcars`のデータセットで説明します:

```{r}
d2 <- mtcars %>% 
  correlate() %>% 
  focus(-cyl, -vs, -hp, mirror = TRUE)
d2
```

この場合、出力される相関行列はデータセット上の並びとなります。これに`rearrange()`を適用するとこうなります:

```{r}
rearrange(d2)
```

この関数は以下のように使います:

```
rearrange(x, method = "PC", absolute = TRUE)
```

- `x`は`correlate()`で作成された相関行列(`cor_df`クラス)を指定します。
- `method=`は配置(クラスタリング)する方法を文字列で指定します。デフォルトは"PC"で主成分分析です。
- `absolute=`クラスタリングするときに相関係数の絶対値を利用するかどうかを論理値で指定します。デフォルトはTRUEで絶対値を使ってクラスタリングします。

つまり相関行列からクラスタリングしてまとめてくれて並べ直してくれる、という関数となります。このクラスタリングは`seriation::seriate()`に依存していますので、この関数のヘルプや開発者がこの点について説明している[記事](https://drsimonj.svbtle.com/rearrange-your-correlations-with-corrr#how-is-the-order-decided_2)を参照してください。

## `shave()`

`correlate()`で作成した相関行列(`cor_df`クラス)について、三角化します:

```{r}
shave(x)
```

この関数は以下のように使います:

```
shave(x, upper = TRUE)
```

- `x`は`correlate()`で作成された相関行列(`cor_df`クラス)を指定します。
- `upper=`は上側三角をNAにするかどうかを論理値で指定します。デフォルトはTRUEで、上の例のように上側三角がNAとなります。

おそらく説明は不要かと思います。

## `stretch()`

`correlate()`で作成した相関行列(`cor_df`クラス)について、Long型のデータ構造へ変換します:

```{r}
stretch(x)
```

この関数は以下のように使います:

```
stretch(x, na_omit = FALSE)
```

- `x`は`correlate()`で作成された相関行列(`cor_df`クラス)を指定します。
- `na_omit=`は相関係数がNAの箇所を含むかどうかを論理値で指定します。デフォルトはFALSEです。

よく使う流れとしては、`shave()`で三角だけ残して、それを` %>% stretch(na.rm = TRUE)`とするパターンかと思います:

```{r}
x %>% shave() %>% 
  stretch(na.rm = TRUE)
```

こうすると、全ての変数間の組み合わせで、重複するもの(とNAになっている不要なもの)が取り除かれます。

## `as_matrix()`

`correlate()`で作成した相関行列(`cor_df`クラス)を、通常の相関行列(matrix)に変換します:

```{r}
as_matrix(x)
class(as_matrix(x))
```

関数名に注意してください。`as.matrix()`ではなく、`_`です。もし通常のmatrix型にしたい場合は、この関数を適用してください。

## `fashion()`

プリント向けに調整する関数です:

```{r}
fashion(x)
```

この関数は以下のように使います:

```
fashion(x, decimals, na_print)
```

- `x`はベクトルや行列、データフレームなど調整するオブジェクトをしています。
- `decimals=`は小数点以下の表示桁数を指定します。デフォルトでは2桁となっています。
- `na_print=`はNAを表示させるかどうかを指定します。

おそらくよく使うパターンとしては、`shave() %>% fashion()`だと思います:

```{r}
shave(x) %>% 
  fashion(decimals = 3)
```

なお、この関数の`x`は例の相関行列でなくても対応しています。

```{r}
x %>% shave() %>% 
  stretch(na.rm = TRUE) %>% 
  fashion(decimals = 3)
```

## `rplot()`

`correlate()`で作成した相関行列(`cor_df`クラス)を、`ggplot2`を利用して可視化します。わかりやすくするため`mtcars`データセットを使います:

```{r}
rplot(d2)
```

この関数は以下のように使います:

```
rplot(x, print_cor, shape)
```

- `x`は`correlate()`で作成された相関行列(`cor_df`クラス)を指定します。
- `print_cor=`は相関係数をそれぞれに表示させるかどうかを論理値で指定します。デフォルトは`FALSE`で表示せず、TRUEを指定すると表示されます。
- `shape=`はプロットするマークの形状(`shape`)を指定します。これは`ggplot2::geom_point()`の`aes(shape=**)`に引き渡されます。

この関数は`ggplot`オブジェクトを返してきますので、もし他の設定を当てたい場合は`ggplot2`のドキュメントを参照してください。例えば三角にして相関係数を表示させてマークを変えたいときは、以下のようなコードになります:

```{r}
g <- shave(d2) %>% 
  rplot(print_cor = TRUE, shape=15)
class(g)
g
```

また、上述の`rearrange()`と組み合わせるパターンも有効でしょう:

```{r}
g2 <- rearrange(d2, absolute = FALSE) %>% 
  shave() %>% 
  rplot(print_cor = TRUE)
g2
```

## `network_plot()`

`correlate()`で作成した相関行列(`cor_df`クラス)を、`ggplot2`を用いてネットワーク的に可視化します。わかりやすくするため`mtcars`データセットを使います:

```{r}
g <- network_plot(d2)
g
```

この関数は、以下のように使います:

```
network_plot(x, min_cor)
```

- `x`は`correlate()`で作成された相関行列(`cor_df`クラス)を指定します。
- `min_cor`はプロットに使う相関係数の最小値を0-1の範囲で指定します。デフォルトは`.30`です。

これは`rplot()`同様、`ggplot2`パッケージを使ってプロットしていますので、出力は`ggplot`オブジェクトです。なお、変数の場所(座標)は多次元尺度法(`stats::cmdscales()`による出力)によって算出していますので、近いもの同士は近くになります。

相関が強いものだけをプロットしたい場合は、以下のように引数を設定してください:

```{r}
network_plot(d2, min_cor = .5)
```

## 感想

相関行列の算出や編集については、これ以上ないくらい便利です。また視覚的に捉えられる`rplot()`もさくっと出せるのでいい感じでしょう。

でも、`network_plot()`は…これはあくまで分析者がチェックや概観をみるためだけに止めといたほうがいい気がします。

**Enjoy!**
