---
title: "データハンドリング"
output:
  html_document:
    number_section: yes
    theme: cosmo
---


```{r setup, include=FALSE}
library(dplyr)
library(tidyr)
library(knitr)
```

# 今回の内容

## Rのポイントはデータハンドリング

- 変数(列)の選択
- 変数(列)を新規で作成、更新
- レコード(行)を条件により抽出、並べ替え
- データを集計(要約)
- データをグループ化
- 複数のデータセットを結合
- wide型(横型)とlong型(縦型)を変換
- 列の結合と分離

## みなさんどうやってます?

- これらは基本の関数などでも可能
    - 丁寧な説明は、こちらをご覧ください
    - [HiRoshima.R #5 入門者講習スライド sakaue 先生](http://www.slideshare.net/sakaue/hiroshimar5intro)
- これらをdplyr + tidyrを活用してやってみます
- まずはどういう感じなのかみてみます


# 具体例_1

## 具体例_1: ほしいもの

このような結果がほしいとします:

```{r op_demo1_result, echo=FALSE}
demo1 <-iris %>% 
  dplyr::select(starts_with("sepal"),Species) %>% 
  dplyr::group_by(Species) %>% 
  dplyr::summarize_each(funs(mean)) %>% 
  dplyr::arrange(Sepal.Width)
kable(demo1)
```

## 具体例_1: コード

```{r op_demo1}
iris %>% 
  dplyr::select(starts_with("sepal"),Species) %>% 
  dplyr::group_by(Species) %>% 
  dplyr::summarize_each(funs(mean)) %>% 
  dplyr::arrange(Sepal.Width) 
```

## 具体例_1: 内容

```{r op_demo1_no, eval=FALSE}
iris %>% 
  dplyr::select(starts_with("sepal"),Species) %>% 
  dplyr::group_by(Species) %>% 
  dplyr::summarize_each(funs(mean)) %>% 
  dplyr::arrange(Sepal.Width) 
```

```
irisデータを…
  "sepal"で始まる変数と"Species"を取り出して…
  "Species"の値でグループ化して…
  各列に対して"平均"で要約して…
  "Sepal.Width"の昇順でソート
```


# 具体例_2

## 具体例_2: ほしいもの

このような結果がほしいとします:

```{r op_demo2_result, echo=FALSE}
demo2 <- iris %>% 
  dplyr::select(-Species) %>% 
  tidyr::gather(key = var_name, value = value) %>% 
  head
kable(demo2)
```

## 具体例_2: コード

```{r op_demo2}
iris %>% 
  dplyr::select(-Species) %>% 
  tidyr::gather(key = var_name, value = value) %>% 
  head
```


## 具体例_2: 内容

```{r op_demo2_no, eval=FALSE}
iris %>% 
  dplyr::select(-Species) %>% 
  tidyr::gather(key = var_name, value = value) %>% 
  head
```

```
irisデータを…
  "Species"以外の変数を取り出して…
  4つの変数を縦型のデータに整形して…
  上6つのデータを表示
```


# 補足: %>% について

## %>% はpipe演算子

- "%>%"は、前のコマンドでのoutputを、**次のコマンドの第一引数に放り込む**
- dplyrを読み込むと利用可能

```{r pipe_example}
# 使わない書き方
df <- subset(iris, Species == "setosa")
df2 <- subset(df, select = c(Sepal.Length, Sepal.Width))
head(df2, 2)

# 使った書き方
(df <- subset(iris, Species == "setosa") %>% 
  subset(select = c(Sepal.Length, Sepal.Width)) %>% 
  head(2))
```

## ポイント

### メリット
- 流れるようにコードがかける
- 引き渡しのためにわざわざオブジェクトを作る必要がない  
  混乱やメモリを抑制できる
- RStudioにショートカットがある(Ctrl/Cmd + Shift + M)
- dplyrやtidyrとの相性が非常にいい

### デメリット
- 第一引数に投入されるため、使用できる関数に制限あり  
  明示的に放り込む方法はあるが割愛
- (人によっては)掴みづらい

# 前準備

## パッケージインストール

必要なパッケージをインストール&読み込み

```{r inst, eval=FALSE}
install.packages("dplyr")
install.packages("tidyr")
library(dplyr)
library(tidyr)
```

- CRANにあります
- 今回は以下のバージョンで実行しています
    - 詳細なsessioninfoはトップページをご覧ください
```{r}
installed.packages() %>%
  as.data.frame() %>%
  select(Package, Version) %>%
  filter(Package %in% c("dplyr", "tidyr"))
```


# 変数(列)の選択

## dplyr::select

```{r select1}
df <- dplyr::select(iris, c(Sepal.Width,Species))
head(df, 3)
```

- dplyr::select(データフレーム, 列の指定, ...)
- 列の指定方法は、基本subsetと同様
- 列の指定については、さらに特別な関数が利用可能

## 列選択用関数: starts_with()

```{r select2}
df <- dplyr::select(iris, starts_with("sepal"))
head(df, 3)
```

- start_with(x, ignore.case = TRUE)
- **前方一致**で変数を検索してもってくる
- なお`ignore.case = FALSE`にすると、大文字と小文字を区別してくれる

## 列選択用関数: ends_with()

```{r select3}
df <- dplyr::select(iris, ends_with("width"))
head(df, 3)
```

- ends_with(x, ignore.case = TRUE)
- **後方一致**で変数を検索して持ってくる

## 列選択用関数: contains()

```{r select4}
df <- dplyr::select(iris, contains("pe"))
head(df, 3)
```

- contains(x, ignore.case = TRUE)
- **部分一致**で変数を検索して持ってくる

## 列選択用関数: matches()

```{r select5}
df <- dplyr::select(iris, matches(".t."))
head(df, 3)
```

- matches(x, ignore.case = TRUE)
- **正規表現で指定**してマッチする変数を持ってくる

## 列選択用関数: num_range()

```{r select6}
df <- as.data.frame(matrix(1:30, nrow = 3, ncol = 10))
colnames(df) <- c(paste0("beer", 1:5), paste0("sake0", 1:5))
ls(df)
dplyr::select(df, num_range("beer", 1:3, 1))
dplyr::select(df, num_range("sake", 2:4, 2))
```

- num_range("文字列", 対象の数値, 桁数)
- "beer1からbeer3まで"といった指定方法。桁数があるのがGood!

## 列選択用関数: one_of()

```{r select7}
vname <- c("Petal.Length", "Sepal.Width")
df <- dplyr::select(iris, one_of(vname))
head(df, 3)
```

- 変数名を文字列ベクトルでまとめて渡す時に使用。
- これで挟み込まずにそのままベクトルを指定してもエラーが出る

## 列選択用関数: everything()
```{r select8}
df <- as.data.frame(matrix(1:15, nrow = 3, ncol = 5))
colnames(df) <- c("touyama", "hanazawa", "komatsu", "asumi", "sakura")
dplyr::select(df, everything())
dplyr::select(df, hanazawa, touyama, everything())
```

- 全部持ってくる

---

こういう使い方も。

```{r select9}
head(dplyr::select(iris, kosaki=starts_with("Petal"), everything()))
```


# 変数(列)を新規で作成、更新

## dplyr::mutate()

```{r mutate1}
df <- dplyr::mutate(iris, beer=Sepal.Width*2)
head(df, 2)
df <- dplyr::mutate(df, beer=Sepal.Width*3)
head(df, 2)
```

- dplyr::mutate(データフレーム、変数名=処理内容)
- データフレームに新たに列を追加します
- 変数名に既存の変数を指定すると上書きします

## dplyr::mutate_each()

```{r mutate2}
df <- dplyr::mutate_each(iris, funs(. * 2), -Species)
kable(head(df,2))
```

- dplyr::mutate_each(データフレーム、関数, ...)
- 複数の列に、関数の内容を一気にあてます
- ...のところで変数を指定します
    - select()と同様に指定可能

## (参考)その他のmutate関連関数

- mutate_if(), mutate_at(), mutate_all()が追加されています
- dplyrを最新にして，ヘルプで確認してみてください

# レコード(行)を条件により抽出、並べ替え

## dplyr::filter()

```{r filter1}
df <- dplyr::filter(iris, Species=='virginica')
head(df, 3)
```

- dplyr::filter(データフレーム, 条件式)
- 使い方はsubset()と同様

## dplyr::arrange()

```{r arrange1}
df <- dplyr::arrange(iris, Sepal.Length)
head(df, 3)
df <- dplyr::arrange(df, desc(Sepal.Length))
head(df, 3)
```

- dplyr::arrange(データフレーム, キー列)で昇順
- dplyr::arrange(データフレーム, desc(キー列))で降順

# データを集計(要約)

## dplyr::summarize()

```{r summarize1}
df <- dplyr::summarize(iris, varmean=mean(Sepal.Length))
df
```

- dplyr::summarize(データフレーム, 新変数名=関数(処理対象の変数名))
- 列の集計を算出
- 使える関数はsum,sd,meanなど

## dplyr::summarize_each()

```{r summarize2}
df <- dplyr::summarize_each(iris, funs(min, mean, max, sd), ends_with("Length"))
df
```

- dplyr::summarize_each(データフレーム, funs(関数), 変数)
- 変数で指定した各変数に対して、関数で集計した結果を返します
- 変数の指定には、dplyr::select()での方法がそのまま使えます

## (参考)その他のsummarize関連関数

- summarize_if(), summarize_at(), summarize_all()が追加されています
- dplyrを最新にして，ヘルプで確認してみてください

# データをグループ化

## dplyr::group_by()

```{r group_by1}
df <- dplyr::group_by(iris, Species) %>% 
  dplyr::summarize(cmean=mean(Sepal.Length))
df
```

- dplyr::group_by(データフレーム、グループ化に使う変数)
- これを当てると、データがグループ化されます
- この後にグループごとにやりたい処理を実行すると、このようになります

# 複数のデータセットを結合

## データセットの準備

- 例として、以下のデータフレームを使います

```{r merge0}
a <- data.frame(x1=c("A","B","C"),x2=1:3)
b <- data.frame(x1=c("A","B","D"),x3=c(TRUE, FALSE, TRUE))
y <- data.frame(x1=c("A","B","C"),x2=1:3)
z <- data.frame(x1=c("B","C","D"),x2=2:4)
```

- aとbを結合する場合、共通する変数はx1  
  x1をキーにして、mergeします
- yとzを結合する場合、変数は共通です
  行を追加してまとめる、あるいは列を追加してまとめます

## dplyr::full_join()

```{r merge1}
df <- dplyr::full_join(a,b,by="x1")
kable(df)
```

- dplyr::full_join(データフレーム1, データフレーム2, by=キー変数)
- 全ての行と列を結合します
- 該当するものがない場合、`NA`がはいります

## dplyr::inner_join()

```{r merge2}
df <- dplyr::inner_join(a,b,by="x1")
kable(df)
```

- dplyr::full_join(データフレーム1, データフレーム2, by=キー変数)
- 両方のデータフレームに存在する行のみを残して結合します

## dplyr::bind_cols()

```{r merge3}
df <- dplyr::bind_cols(y, z)
kable(df)
```

- 左のデータフレームに右のデータフレームの**列を追加**します
- 行数が一致してないとエラーになります

## dplyr::bind_rows()

```{r merge4}
df <- dplyr::bind_rows(y, z)
kable(df)
```

- 左のデータフレームに右のデータフレームの**行を追加**します
- 列数が一致してないとエラーになります

## dplyr::bind_row(..., .id=)

```{r merge5}
df <- dplyr::bind_rows(y, z, .id = "df_id")
kable(df)
```

- 引数として`.id=**`を指定すると、テーブルidを変数として作成してくれます
- これ、めっちゃ便利です

# wide型(横型)とlong型(縦型)を変換

## tidyr::gather()

```{r gather1}
df <- tidyr::gather(data=iris, key = keykey, value = valuevalue, -Species)
kable(head(df, 4))
```

- data: 使用するデータフレーム
- key: まとめた時に、「この行の値はどの変数に入ってたものか」を示す変数。
- value: まとめた変数の値。
- ...: まとめる変数を指定します。dplyr::select()のテクニックがそのまま使えます

## tidyr::spread()
```{r spread1}
# irisにID列を追加して、gatherでまとめている
df <- dplyr::mutate(iris, id=rownames(iris)) %>% 
  tidyr::gather(key = keykey, value = valuevalue, contains("l."))
knitr::kable(head(df,2))

# ひっつけたけどspreadでバラします
df_2 <- tidyr::spread(df, key = keykey, value = valuevalue)
knitr::kable(head(df_2,2))
```

- gatherと逆の動きをします
- ただし、**spreadを実行した後に、主キーとなるような変数が存在する必要**があります
- データベース的なものがあるんだと思います

# 列の結合・分離

## tidyr::unite

```{r unite}
df <- tidyr::unite(data = iris, col = colll, starts_with("Sepal"), sep = "-")
knitr::kable(head(df))
```

- 複数の列をひっつけて一つの列にします

## tidyr::separate
```{r separate}
# 一旦ひっつけます(uniteのコードと同一)
df <- tidyr::unite(data = iris, col = colll, starts_with("Sepal"), sep = "-")

# separateを実行
df2 <- tidyr::separate(data = df, col = colll, into = c("Sepal.Length","Sepal.Width"), sep = "-")
knitr::kable(head(df2))
```

- 一つの列を、指定した文字で分割して別々の列にします

# 参考資料

## RStudio謹製チートシート

https://www.rstudio.com/resources/cheatsheets/

- 「Data Wrangling Cheat Sheet」というのがdplyr&tidyrのチートシート
- 正直、これ1枚あれば今日の説明は不要です
- 英語がいやなら、日本語もあります(Data Wranglingのみ, pdf)

https://www.rstudio.com/wp-content/uploads/2015/09/data-wrangling-japanese.pdf

## その他のWeb上にある資料

- [dplyr::selectのSpecial Functionsについて](https://rpubs.com/kazutan/dplyr_select_sf)  
select()内で使える関数を、今回のスライドよりも少しだけ丁寧に説明しています
- [{tidyr}でよく使う関数のメモ](https://rpubs.com/kazutan/tidyr_memo)  
tidyrのよく使う関数を、今回のスライドよりも少しだけ丁寧に説明しています

## Enjoy!

