---
title: "DTでインタラクティブな表作り"
---

```{r setup, include=FALSE}
knitr::opts_chunk$set(echo = TRUE)
library(DT)
```

## 導入

### こんなこと、ありませんか?
- Rでデータ整形して表を作成
     - 上司は「一覧でよこせ」
     - csvで出力→Excelで提出
     - **屈☆辱!!**

### さらにこんなことも?
- 上司「◯◯に該当するデータを調べろ」
    - Rで編集して(屈辱のxlsxで)提出
    - 「これやって。あとこれやって。」
    - またRで編集して(ry
    - **いちいち面☆倒!!**
    - これくらいそっちでやってくれ!!

### そんなあなたに`DT`
- **DataTables**というインタラクティブな表を作ってくれるJavaScriptライブラリを、Rで使えるようにしたパッケージ
    - `{htmlwidgets}`を利用
    - Rのmatrixやdata frameからさくっとHTML形式の表を作成
    - なんとその場でフィルタリング・ページネーション、ソート、他にも表に入ってたら便利な機能が盛りだくさん!
    - RStudio謹製でRmdとの相性抜群!!

## Hello, DT!

### インストール
CRANからインストール
```{r install, eval=FALSE}
install.packages("DT")
```

あとはパッケージを読み込みましょう
```{r loadDT, eval=FALSE}
library(DT)
```

### はじめてのDT
さくっと作ってみましょう
```{r hello_code, eval=FALSE}
library(DT)
datatable(iris)
```

実行すると、以下の様な感じになります

```{r hello_output, echo=FALSE}
datatable(iris)
```

標準機能はそのまま説明なく使えるほど、わかりやすいです

## DTの基本

### メイン関数は datatable()

```
datatable(data, options = list(), class = "display", callback = JS("return table;"), 
    rownames, colnames, container, caption = NULL, filter = c("none", "bottom", 
        "top"), escape = TRUE, style = "default", width = "100%", selection = c("multiple", 
        "single", "none"), extensions = list(), plugins = NULL)
```

dataにmatrixやdata frameを指定します。あとは各種引数で指定したり、オプションやエクステンションで指定します。

### Tableの書式設定について
- この表はhtmlで出力
    - CSSで書式設定可能!うれしい!
    - いやいちいち面倒だろ…
- classを活用
    - 予め大体のスタイルは準備されている
    - あとはこれで当てたい書式を指定すればOK
- こんな感じです
```{r classtest1}
datatable(head(iris), class = 'cell-border stripe')
```

### styleの当て方
- DTのdefault styling optionは、以下のアドレスにあります
    - http://datatables.net/manual/styling/classes
- Bootstrapも利用可能
    - `style='bootstrap'`でBootstrapモードになります
    - 詳細は以下のリンク先を御覧ください
    - https://rstudio.github.io/DT/005-bootstrap.html

### 行名の表示・非表示
- **デフォルトでは表示**されます
    - 引数で`rownames=FALSE`とすると非表示に

```{r rownames}
datatable(head(mtcars),rownames = FALSE)
```

### 行名の上書き
- もちろんここで書き換えられます

```{r rownames2}
datatable(head(mtcars), rownames = head(LETTERS))
```

### 列名(変数名)の書き換え
- 列名も変更できます
```{r colnames1}
datatable(head(iris),colnames = c('kosaki','chitoge','tsugumi','marika','koharu'))
```
- ピンポイントで変更も可能です
```{r colnames2}
datatable(head(iris),colnames = c('kosaki'='Sepal.Length'))
```
- 列番号で指定可能です
    - ただし、列番号で指定する時は、行名の列からカウントしてください
```{r colnames3}
datatable(head(iris),colnames = c('kosaki'=4))
```
- 行名の列にも名前をつけることができます
```{r colnames4}
datatable(head(iris),colnames = c('ID'=1))
```

### 表名の挿入
- `caption`で表名を入れることができます
    - 細く設定できますが、詳細は省略。以下を参照
    - http://datatables.net/blog/2014-11-07
```{r caption1}
datatable(head(iris), caption = 'はよビール飲みたい')
```


### 列のフィルター機能
- なんと列ごとにフィルター機能をつけることができます
```{r filter1}
datatable(iris,filter = 'top')
```
- フィルターにfactor型があると、選択することが可能
    - ただし、この場合はオプションでちょっと指定が必要
```{r filter2}
datatable(iris, filter = 'top',options = list(autoWidth=TRUE))
```

## オプションの設定

### 初期値設定
- 初期値設定もいろいろできます
    - 表示させる行数、幅など…
    - これらは、`option=list(...)`で指定していきます
    - オプションに引き渡すのはリスト型オブジェクト

### 表示させる行数の指定
- `options=list(pageLength=4)`で4行表示を指定
```{r pageLength}
datatable(iris, options = list(pageLength=4))
```

### (初期値としての)並べ替え
- `options=list(order=...)`で指定可能
```{r order}
datatable(iris, options = list(
  order=list(list(2,'asc'))
))
```

## その他

### extention
- `extention=...`で拡張機能を使用可能
    - でも出来ること多すぎ…
    - いくつかわかりやすいものを紹介
- 列を(あとから)並べ替えれるようにすることが可能
```{r extention1}
datatable(head(iris), extensions = 'ColReorder', options = list(dom = 'Rlfrtip'))
```
- 列移動をリアルタイムで出せます
```{r extention2}
datatable(head(iris,4), extensions = 'ColReorder', options = list(
  dom = 'Rlfrtip', colReorder = list(realtime = TRUE)
))
```


### 列の表示・非表示機能
- こんなこともできます
```{r extention3}
datatable(
  head(iris), rownames = FALSE,
  extensions = 'Buttons', options = list(dom = 'Bfrtip', buttons = I('colvis'))
)
```

### 横にスライドできるように
- 列数が多い時に便利です
```{r extentino4}
m = as.data.frame(round(matrix(rnorm(100), 5), 5))
datatable(
  m, extensions = 'FixedColumns',
  options = list(
    dom = 't',
    scrollX = TRUE,
    scrollCollapse = TRUE
  )
)
```

### セルをハイライト
- クリックしたりカーソルで枠が表示(評価させてません)
```{r extention5, eval=FALSE}
datatable(iris, extensions = 'KeyTable')
```


### スクローラー
- スクロール機能も可能
```{r extention6}
m = matrix(runif(1000 * 4), ncol = 4, dimnames = list(NULL, letters[1:4]))
m = cbind(id = seq_len(nrow(m)), round(m, 2))
datatable(m, extensions = 'Scroller', options = list(
  deferRender = TRUE,
  dom = "frtiS",
  scrollY = 200,
  scrollCollapse = TRUE
))
```

## もっと!!もっと!!
- すみません、実はこれ**まだホンの一部**です
- 今回の内容は、公式サイトを編集しています
  - [DT: An R interface to the DataTables library](https://rstudio.github.io/DT/)
- さあみなさんもインタラクティブなTableで!!

**Enjoy!!**