---
title: "{forcats}パッケージでカテゴリカル変数(factor型データ)をいじってみる"
---

```{css}
dt {
  clear: left;
  float: left;
  width: 15%;
  font-weight: bold;
  text-align: right;
  padding: 3px 15px 3px 0;
}
dd {
  margin: 0 0 0 20%;
  padding-top: 3px;
  padding-bottom: 3px;
}
```

```{r setup, include=FALSE}
knitr::opts_chunk$set(echo = TRUE,
                      collapse = TRUE,
                      comment = "#>")
```

`tidyverse`パッケージ群のひとつで，カテゴリカル変数(Factor型データ)をいじるのに特化したものとして`forcats`パッケージがあります。開発の経緯や詳細はパッケージの公式サイト，および「R for Data Science」のFactorsの章をご覧ください:

- [Tools for Working with Categorical Variables (Factors) &bull; forcats](http://forcats.tidyverse.org/)
- [15 Factors - R for Data Science](http://r4ds.had.co.nz/factors.html)

今回は，[公式サイトの関数リファレンス](http://forcats.tidyverse.org/reference/index.html)を参考に，自分向けのメモがてらテストします。

## インストール

CRANに登録済み。また，`tidyverse`パッケージ群なので`tidyverse`をインストールすることでも可能。

```{r, eval=FALSE}
# {tidyverse}をインストールすれば自動的にインストールされます:
install.packages("tidyverse")

# もちろん，単独でもOK:
install.packages("forcats")

# 開発版が欲しい時はGitHubから:
# install.packages("devtools")
devtools::install_github("tidyverse")

# もちろん{githubinstall}でもOK
# hadrey版とtidyverse版がありますが，たぶんtidyverse版の方がいいかと:
# install.packages("githubinstall")
githubinstall::githubinstall("forcats")
```

## パッケージの読み込み

`tidyverse`パッケージ群ですが，`library(tidyverse)`だけでは読み込みません。でもおそらくはそれらを利用することでしょうから，あわせて読み込んでおくといいかと。

```{r, message=FALSE}
library(tidyverse)
library(forcats)
```

## 関数一覧のチェック

exportされている関数をチェック。

```{r}
ls("package:forcats")
```

関数のリファレンスは，[公式サイトのこちら](http://forcats.tidyverse.org/reference/index.html)に一覧と説明があります。

## 使用するデータ
簡単なものについては，その場でさくっと作ります。

大きめのデータでやりたいときは，`forcats`パッケージに内包されている`gss_cat`データを使ってます。データの内容については`?gss_cat`で表示されるヘルプを確認してください。

```{r}
gss_cat
names(gss_cat)
```


## factorのorderを変更 {#change_order}

factorに設定してあるlevelsはそのままで，順序(order)を変更します。モデリングや表，可視化において効果を発揮します。


### 登場順でfactorのlevelsを再整理(`fct_inorder`) {#fct_inorder}

いわゆる"出てきた順"でlevelsのorderを設定するには，`fct_inorder()`関数を使用します

#### 使い方

```
fct_inorder(f)
```

#### 引数

f

:  factor型のデータ。levelsを並べ替えたいデータを指定してください。

#### 説明と具体例

そのまんまで，引数に指定したfactor型データのレベルを，要素が出てきた順にします。

```{r}
f <- factor(c("b", "b", "a", "c", "c", "c"))
f
fct_inorder(f)
```


### 登場頻度順でfactorのlevelsを再整理(`fct_infreq`) {#fct_infreq}

データ内で出てきた"頻度が多い順"でlevelsのorderを設定するには，`fct_infreq()`関数を使用します。

#### 使い方

```
fct_infreq(f)
```

#### 引数

f
:  factor型のデータ。levelsを並べ替えたいデータを指定してください。

#### 説明と具体例

そのまんまで，引数に指定したfactor型データのレベルを，要素が出てきた順にします。

```{r}
f <- factor(c("b", "b", "a", "c", "c", "c"))
f
fct_infreq(f)
```


### 手作業でfactorのlevelsを再整理(`fct_relevel`) {#fct_relevel}

levelsの順番を，手作業で並べ替えます。

#### 使い方

```
fct_relevel(f, ...)
```

#### 引数

f
:  factor型のデータ。levelsを並べ替えたいベクトルを指定してください。

...
:  文字列ベクトルを指定。指定した値を，levelsの左側(先頭)へ持って行き，それ以外は後ろへシフトします。

#### 説明と具体例

要するに`base::relevel()`のラッパーで，`...`の部分で指定した値を前に持ってくるようになります。なお，全ての要素を準備してわざわざ指定しなくても，指定しなかった要素は自動的に後ろへそのままシフトします。

```{r}
f <- factor(c("a", "b", "c"))
fct_relevel(f)
fct_relevel(f, "c")
fct_relevel(f, "b", "a")
```

また，存在しないlevelsの値を指定すると警告が出て，その要素は無視されます。

```{r}
fct_relevel(f, "d")
fct_relevel(f, "b", "d")
fct_relevel(f, "d", "b")
```


### 他の1変数に従ってソートするようlevelsを再整列(`fct_reorder`) {#fct_reorder}

他の変数を使って，levelsをソートします。例えば「各カテゴリでのxの中央値を使い，その降順になるようにlevelsをソートしたい」という時に使います。

#### 使い方

```
fct_reorder(f, x, fun = median, ..., .desc = FALSE)
```

#### 引数

f
:  factor型のベクトル。

x
:  並べ替えの基準に利用する変数。この変数を下の`fun`で指定する集計用関数にあてた結果をソートに利用します。

fun
:  集計用関数を指定。デフォルトでは`median`。なお返り値が単一ベクトルになるものでなければいけません。

...
:  `fun`に送る他の引数をここで指定します。よくあるのは`na.rm = TRUE`などです。

.desc
:  論理値を指定。降順/昇順を指定します。デフォルトは`FALSE`で**昇順**。

#### 説明と具体例

1次元データでのグラフを描くときや，集計表を作成するときに効果を発揮するでしょう。例えば，以下のようなパターンを想定します:

```{r}
boxplot(Sepal.Width ~ Species, data = iris)
```

ここで，「`Sepal.Width`の大きさの順番でX軸を並べ替えたい」時に，以下のように使います:

```{r}
boxplot(Sepal.Width ~ fct_reorder(Species, Sepal.Width), data = iris)
```

また，デフォルトでは中央値を使っていますが，変更も可能です:

```{r}
boxplot(Sepal.Width ~ fct_reorder(Species, Sepal.Width, fun = sample, size = 1), data = iris)
```

もし，降順にしたい場合は，以下のように当ててください:

```{r}
boxplot(Sepal.Width ~ fct_reorder(Species, Sepal.Width, .desc = TRUE), data = iris)
```

これらはもちろん`ggplot2`でも有効です。以下のようなパターンを想定します:

```{r}
library(ggplot2)
ggplot(iris, aes(Species, Sepal.Width)) +
  geom_boxplot()
```

先ほどと同様に変更します:

```{r}
ggplot(iris, aes(fct_reorder(Species, Sepal.Width), Sepal.Width)) +
  geom_boxplot() +
  labs(x = "Species")
```

なお，2変数をキーとする場合は，[`fct_reorder2`](#fct_reorder2)を使います。


### 他の2変数に従ってソートするようlevelsを再整列(`fct_reorder2`) {#fct_reorder2}

他の変数を使って，levelsをソートします。[`fct_reorder`](#fct_reorder)との違いは，ソートに利用する変数が2つだという点です。

#### 使い方

```
fct_reorder2(f, x, y, fun = last2, ..., .desc = FALSE)
```

#### 引数

f
:  factor型のベクトル。

x, y
:  並べ替えの基準に利用する変数。この変数を下の`fun`で指定する集計用関数にあてた結果をソートに利用します。

fun
:  集計用関数を指定。デフォルトに設定してある`last2`はこのパッケージ内にある関数(後述)。

...
:  `fun`に送る他の引数をここで指定します。よくあるのは`na.rm = TRUE`などです。

.desc
:  論理値を指定。降順/昇順を指定します。デフォルトは`FALSE`で**降順**。

#### 説明と具体例

基本的な考え方は[`fct_reorder`](#fct_reorder)と同様です。

なお，引数`fun`のデフォルトに設定している`last2`という関数は，[以下のように定義してあります](https://github.com/tidyverse/forcats/blob/master/R/reorder.R#L65-L67):

```
last2 <- function(x, y) {
  y[order(x, na.last = FALSE)][length(y)]
}
```

つまり**xの昇順に従ってyをソートし，それの一番下の要素を返す**という関数です[^1]。これを各factorの要素ごとに`tapply`して求めた値を使い，levelsの値を並べ替えています。もちろん`median`や`mean`などの関数を当てることも可能です。

[^1]: たぶん「2変数での一番大きい値」というニュアンスで`last2`とつけているんでしょうけど…それでいいのかという思いがあります。

これが最も効果を発揮するのは，凡例に当てているカテゴリカル変数をソートしたい時などでしょう。例えば，以下のようなパターンを想定します:

```{r}
chks <- subset(ChickWeight, as.integer(Chick) < 10)
chks <- transform(chks, Chick = fct_shuffle(Chick))

ggplot(chks, aes(Time, weight, colour = Chick)) +
  geom_point() +
  geom_line()
```

凡例のところを見ると，データのlevels設定そのままに順序が決定されており，グラフに描かれているのとマッチングがしにくくなります。

そこで，Times(x軸)とweight(y軸)の大きい要素に対応するようChick(color要素，凡例のこと)のlevelsを設定します:

```{r}
ggplot(chks, aes(Time, weight, colour = fct_reorder2(Chick, Time, weight))) +
  geom_point() +
  geom_line() +
  labs(colour = "Chick")
```

各系列(factorの各levels)の一番右の要素を用いて，降順になるようlevelsが並べ替えられます。


### levelsの順序を反転(`fct_rev`) {#fct_rev}

順序を反転させます。

#### 使い方

```
fct_rev(f)
```

#### 引数

f
:  factor型のベクトル。

#### 説明と具体例

タイトルのとおりです。factor型データを利用したプロットで使えるでしょう。

```{r}
f <- factor(c("a", "b", "c"))
fct_rev(f)
```


### 順序付きfactorデータのlevelsの順序をずらす(`fct_shift`) {#fct_shift}

順序付きfactorデータで，そのlevelsをずらしていきます。回転するイメージです。

#### 使い方

```
fct_shift(f, n = 1L)

```

#### 引数

f
:  factor型のベクトル。

n
:  ずらす(回転させる)数。正の値なら左へシフトし，負の値なら右へシフトします。

#### 説明と具体例

例えば曜日名や月名など，循環するような場合に効果を発揮します。たとえば，以下のようなデータを想定します:

```{r}
x <- factor(
  c("Mon", "Tue", "Wed"),
  levels = c("Sun", "Mon", "Tue", "Wed", "Thu", "Fri", "Sat"),
  ordered = TRUE
)
x
```

これを，一つ左へずらしてみます:

```{r}
fct_shift(x)
```

ずらしたい数を指定することも可能です:

```{r}
fct_shift(x, n = 2)
```

左ではなく右へずらす場合は，負の値にします:

```{r}
fct_shift(x, n = -2)
```


### 順番をシャッフル(`fct_shuffle`) {#fct_shuffle}

シャッフルします。

#### 使い方

```
fct_shuffle(f)
```

#### 引数

f
:  factor型のベクトル

#### 説明と具体例

levelsの値をシャッフルします。元のデータ値はシャッフルされません。

```{r}
f <- factor(c("a", "b", "c"))
fct_shuffle(f)
fct_shuffle(f)
```


## factorのlevelsの値を変更 {#change_levels}

順番を(可能な限り)保持したまま，levelsの値を変更させます。


### factorのlevelsの値を匿名化(`fct_anon`) {#fct_anon}

levelsの値を適当な連番に**ランダムに**置換して，元のがlevelsの値をわからないようにします。

#### 使い方

```
fct_anon(f, prefix = "")
```

#### 引数

f
: factor型のベクトル。

prefix
: ランダムなラベルの前に付与する文字列。

#### 説明と具体例

上記のとおりです。なおlevelsの値も元々のlevelsのorderも保持されません。「factorのlevelsをちょっとそのままでは出せないなぁ」という時に活用できます。

たとえば，以下のようなデータを想定します:

```{r}
gss_cat$relig %>% fct_count()
```

これに対し，`fct_anon()`を挟むとこうなります:

```{r}
gss_cat$relig %>% fct_anon() %>% fct_count()
```

このように，levelsの値が連番の数値に書き換えられたというのが解ると思います。また，カウント数を比較してもらえばわかるように，その連番の与え方はランダムになっています。

なお，連番の前に好きな文字列をつけることが可能です:

```{r}
gss_cat$relig %>% fct_anon("kosaki") %>% fct_count()
```


### factorのlevelsを手動で落とし込み(`fct_collapse`) {#fct_collapse}

自分で定義したlevelsのグループへ，factorの値を落とし込みします。

#### 使い方

```
fct_collapse(f, ...)
```

#### 引数

f
:  factor型のベクトル

...
:  名前付きベクトルのシリーズ。それぞれのベクトル内にあるlevelsの値が，指定したものへと置換されます。

#### 説明と具体例

要するに，「複数のlevelsをまとめて一つのlevelsになるようにまとめていく」ことをしてくれます。たとえば，以下のようなデータを想定します:

```{r}
fct_count(gss_cat$partyid)
```

現在10のlevelsがあります。これを5つにまとめていきます:

```{r}
partyid2 <- fct_collapse(gss_cat$partyid,
  missing = c("No answer", "Don't know"),
  other = "Other party",
  rep = c("Strong republican", "Not str republican"),
  ind = c("Ind,near rep", "Independent", "Ind,near dem"),
  dem = c("Not str democrat", "Strong democrat")
)
fct_count(partyid2)
```

このようになります。なお，もちろんこの処理により**新たに振り分けたlevelsの値へと実際の値も変換されます**ので注意してください。

```{r}
head(partyid2)
```


### 小さい/大きいlevels項目をotherに固める(`fct_lump`) {#fct_lump}

上位あるいは下位の要素を，「other(その他)」と塊(lump)にくくります。

#### 使い方

```
fct_lump(f, n, prop, other_level = "Other", ties.method = c("min","average", "first", "last", "random", "max"))
```

#### 引数

f
: factor型のベクトル

n, prop
: `n`は，その他(other)にしない残すlevels数を指定します。正の値であれば，メジャーなlevelsを`abs(n)`だけ残し，負の値であれば，マイナーなlevelsを`abs(n)`だけ残します。  
`prop`は，その他(other)にするlevelsのカットポイント比率を指定します。各levelsの発生数/全発生数を算出し，それと`prop`で指定した比率とを比較していきます。  
正の値であれば，構成比率がカットポイント(`prop`)より低いlevelsを全て"Other"にし，負の値であれば，カットポイントを反転させた正の値(`-prep`)より構成比率が大きいlevelsを全て"Other"にします。

other_level
: その他(Other)に設定するlevelsの値。

ties.method
: 頻度が同値のlevelsについてどのようなmethodを用いてランク付けするかを文字列で指定します。詳しくは`?base::rank`を参照。

#### 説明と具体例

要するに，「細かいのは全て"その他"にしてしまおう」というのを実現するものです。以下のようなデータを想定します:

```{r}

x <- factor(letters[rpois(100, 5)])
x
table(x)
```

この`x`に，`fct_lump()`をあてると以下のようになります:

```{r}
fct_lump(x)
table(fct_lump(x))
```

このように，少数の発生数しかないlevelsは`Other`へとまとめられます。なお，まとめられた`Other`はlevelsで一番後ろになります。

まとめる基準についてですが，デフォルトでは，**Otherにまとめた際に，Otherが各レベルで最小となる**ように，自動でカットポイントが設定されます。上のパターンの場合，Otherの次に大きいのを取り込んでしまうと，Otherが一番小さくならないためにここでストップしています。

引数にある`n`を指定することで，残すlevels数を指定することができます。正の値を指定すると，頻度順で大きい方から`n`個残して，残りを`Other`にまとめます:

```{r}
fct_lump(x, n = 3)
table(fct_lump(x, n = 3))
```

ここで`n`に負の値を指定すると，頻度順で小さい方から`n`個残して，残りを`Other`にまとめます:

```{r}
fct_lump(x, n = -3)
table(fct_lump(x, n = -3))
```

このように個数でカットポイントを指定するのではなく，発生確率でカットポイントを指定するには引数`prop`を利用します。まず，各levelsの発生数/全発生数でlevelsごとの発生確率が算出され，それと`prop`で指定した確率とを比較してジャッジします:

```{r}
# 参考までに発生確率を算出
kosaki <- table(x)
kosaki/sum(kosaki)
```

ここで，カットポイントとして`prop = 0.1`を指定すると，発生確率が`0.1`以下のlevelsを全てOtherにまとめます:

```{r}
# propを使ってまとめる
fct_lump(x, prop = 0.1)
table(fct_lump(x, prop = 0.1))
```

また，この`prep`に負の値を指定すると，(正の値へ変換した)カットポイントの確率より大きいものを全てOtherにまとめます:

```{r}
fct_lump(x, prop = -0.1)
table(fct_lump(x, prop = -0.1))
```

`n`と`prop`の両方を指定した場合，[ソースコード](https://github.com/tidyverse/forcats/blob/master/R/lump.R#L53-L72)を見る限り`n`を優先して処理するようです(2017/01/13現在)。

もし発生頻度が同一のlevelsがある場合，`ties.method`にてランク付けmethodを指定できます。これは`base::rank()`に従いますので，そちらを参照してください。

なお，"Other"のlevelsの値は`other_levels`にて指定できます。

### factorのlevelsの値を手動で変更(`fct_recode`) {#fct_recode}

levelsの各値を手動で変更します。

#### 使い方

```
fct_recode(f, ...)
```

#### 引数

f
: factor型のベクトル

...
: 新しく設定するlevels値を名前付き文字列ベクトルで指定。

#### 説明と具体例

そのままです:

```{r}
x <- factor(c("apple", "bear", "banana", "dear"))
fct_recode(x, fruit = "apple", fruit = "banana")
```

なお存在しないlevels値を使用すると警告が出て，その部分は無視されます:

```{r}
fct_recode(x, fruit = "apple", fruit = "bananana")
```

また，新しいlevels値に`NULL`を指定すると，そのレベルが削除されて値も削除されます:

```{r}
fct_recode(x, NULL = "apple", fruit = "banana")
```


## 新しいlevelsを追加 {#add_levels}

新しいlevelsの値を追加します。

### factorにlevelsを追加(`fct_expand`) {#fct_expand}

そのまんまです。

#### 使い方

```
fct_expand(f, ...)

```

#### 引数

f
: factor型のベクトル。

...
: 追加したいlevels値を文字列で指定。

#### 説明と具体例

そのまんまです。

```{r}
f <- factor(sample(letters[1:3], 20, replace = TRUE))
f
fct_expand(f, "d", "e", "f")
fct_expand(f, letters[1:6])
```


### NAに"欠損値"というlevelsを付与(`fct_explicit_na`) {#fct_explicit_na}

factor型データ内に`NA`が存在する場合，その値に"(Missing)"というlevels値をつけます。

#### 使い方

```
fct_explicit_na(f, na_level = "(Missing)")
```

#### 引数

f
: factor型のベクトル。

na_level
: `NA`に設定するlevels値

#### 説明と具体例

`NA`は通常levelsがうまく付与することができなかったりします:

```{r}
f1 <- factor(c("a", "a", NA, NA, "a", "b", NA, "c", "a", "c", "b"))
f1
table(f1)
```

この関数は，そんな`NA`に明示的にlevelsの値を振れるようにするものです:

```{r}
f2 <- fct_explicit_na(f1)
f2
table(f2)
```

要するに，「`NA`を別の文字列に置換して，そのままlevelsの値に設定する」という処理を行ってくれます。


## その他


### 複数のfactorデータを連結してlevelsを結合(`fct_c`) {#fct_c}

複数のfactor型データをまとめたlistデータの内部を参照し，それを連結させてlevelsも結合させます。

#### 使い方

```
fct_c(fs)
```

#### 引数

fs
: factor型ベクトルを束ねたlist型データ

#### 説明と具体例

タイトルのとおりで，自動的にいい感じにまとめてくれます:

```{r}
fs <- list(factor("a"), factor("b"), factor(c("a", "b")))
fct_c(fs)
```


### factorの各要素の出現数をカウント(`fct_count`) {#fct_count}

タイトルのとおりで，factor型に特化したcount関数です。

#### 使い方

```
fct_count(f, sort = FALSE)

```

#### 引数

f
: factor型のベクトル

sort
: `TRUE`を指定すると，頻度の降順でソートします。

#### 説明と具体例

タイトルのとおりですが，返り値が`tibble`classなのが特徴です。`table`と違い，tidyverseな他の関数との相性がよく，使いやすいでしょう。

```{r}
f <- factor(sample(letters)[rpois(1000, 10)])
table(f)
fct_count(f)
fct_count(f, sort = TRUE)
```


### 使われていないlevelsをドロップ(`fct_drop`) {#fct_drop}

そのままです。

#### 使い方

```
fct_drop(f)
```

#### 引数

f
: factor型のベクトル

#### 説明と具体例

タイトルの通りで`droplevels()`と同じなのですが，こちらは問答無用で使ってないものを削除します。

```{r}
f <- factor(c("a", "b"), levels = c("a", "b", "c"))
f
fct_drop(f)
```


### factorデータのリスト内でlevelsを統一(`fct_unify`) {#fct_unify}

リスト内のfactorデータ内のlevelsを全て参照し，統一させます。

#### 使い方

```
fct_unify(fs, levels = lvls_union(fs))
```

#### 引数

fs
: ファクター型ベクトルを束ねたlist型データ。

levels
: 参照して統合させるlevelsのリスト。

#### 説明と具体例

複数のfactor型ベクトルを参照して，その中でlevelsが異なっている場合には共通となるようにlevelsを統合して全てに同じlevelsを付与します。

```{r}
fs <- list(factor("a"), factor("b"), factor(c("a", "b")))
fct_unify(fs)
```

これを元に，ベクトルにまとめたものを返すのが[`fct_c()`](#fct_c)となります。

### unique()の出力をfactorのlevels順で出力(`fct_unique`) {#fct_unique}

factor型データからユニークな値を返します。

#### 使い方

```
fct_unique(f)
```

#### 引数

f
: ファクター型ベクトル

#### 説明と具体例

上記のとおりで，`unique()`とほぼ一緒なのですが，返り値が多少変わります:

```{r}
f <- factor(letters[rpois(100, 10)])

unique(f)
fct_unique(f)
```

このように`unique()`だと返り値は出現順になりますが，`fct_unique()`では返り値はlevelsの順序となります。

### factorデータのリスト内にある全てのlevelsを探す(`lvls_union`)

factor型を束ねたリスト内を参照し，全てのlevelsを探してピックアップします。

#### 使い方

```
lvls_union(fs)
```

#### 引数

fs
: factor型ベクトルのリスト

#### 説明と具体例

上記のとおりです:

```{r}
fs <- list(factor("a"), factor("b"), factor(c("a", "b")))
lvls_union(fs)
```

このようにして全て拾いだしたlevelsを使って，それぞれのfactor型ベクトルへ付与して統一させるのが[`fct_unify`](#fct_unify)となります。

### levels操作用の低水準関数(`lvls_reorder`, `lvls_revalue`, `lvls_expand`)

これらの関数は，これまで紹介してきた関数(`fct_*`)よりも低水準な機能を持ちますが，より個別的な事例では役に立つこともあるかと。ただ引数には注意してほしいとのことです。

詳細については省略します。[公式サイトの情報](http://forcats.tidyverse.org/reference/lvls.html)を参照してください。


## 雑感

これまで苦労していたfactor型のlevelsをいじるにあたって，かゆいところに手が届く感じです。Rでfactor型は面倒だと感じることが多かったですが，これらの関数があればずっと楽になるのは間違いないでしょう。

あと，**今回の検証では日本語を一切試していません**。たぶん大丈夫だとは思うのですが…だれか検証してください。

このドキュメントに関する問い合わせはTwitterの[kazutan](https://twitter.com/kazutan)までおねがいします。わからない点についてはSlackの[r-wakalang](https://r-wakalang.slack.com/messages/general/)などで質問してみるといいかとおもいます。

**Enjoy!**

