---
title: "ggplot2で中央から左右に開いた棒グラフ"
author: "kazutan"
date: "2017/03/07"
output: html_document
keywords: "ggplot2, gridExtra"
---

```{r setup, include=FALSE}
knitr::opts_chunk$set(echo = TRUE)
```

この内容は,以前私がRPubに公開した内容についてコードを確認して転記したものです。

## 完成例
```{r plot_only, echo=FALSE, warning=FALSE}
# パッケージロード
library(ggplot2)
library(gridExtra)

# 使用するデータ
df <- data.frame(fac=as.factor(c("x01","x02","xo3")),
                 a=c(10,30,50),
                 b=c(40,20,10))

# 真ん中の部分を生成
g_mid <- ggplot(data=df, aes(x=1,y=fac)) +
  geom_text(aes(label=fac),size=4) +
  ggtitle("") +
  ylab(NULL) +
  scale_x_continuous(expand=c(0,0),limits=c(0.94,1.065)) +
  theme(axis.title=element_blank(),
        panel.grid=element_blank(),
        axis.text.y=element_blank(),
        axis.ticks.y=element_blank(),
        panel.background=element_blank(),
        axis.text.x=element_text(color=NA),
        axis.ticks.x=element_line(color=NA),
        plot.margin = unit(c(1,-1,1,-1), "mm"))

# 左の部分を生成
g_left <- ggplot(data=df, aes(x=fac,y=a)) +
  geom_bar(stat="identity") +
  geom_text(aes(label=a),size=3, vjust=0.5, hjust=2.0) +
  ggtitle("aのグラフ") +
  scale_y_reverse(expand=c(0, 0), limits=c(60,0)) + 
  coord_flip() +
  theme(axis.title.x = element_blank(), 
        axis.title.y = element_blank(), 
        axis.text.y = element_blank(), 
        axis.ticks.y = element_blank(), 
        plot.margin = unit(c(1,-1,1,0), "mm")) 

# 右の部分を生成
g_right <- ggplot(data=df, aes(x=fac,y=b)) +
  geom_bar(stat="identity") +
  geom_text(aes(label=b),size=3, vjust=0.5, hjust=-1.0) +
  ggtitle("bのグラフ") +
  scale_y_continuous(expand=c(0, 0), limits=c(0,60)) + 
  coord_flip() +
  theme(axis.title.x = element_blank(), 
        axis.title.y = element_blank(), 
        axis.text.y = element_blank(), 
        axis.ticks.y = element_blank(), 
        plot.margin = unit(c(1,0,1,-1), "mm")) 

# 3つを組み合わせてみた
grid.arrange(g_left,g_mid,g_right,
             ncol=3,widths=c(4.5/10,1/10,4.5/10),
             top="中央から左右に向けて棒が伸びていくタイプのグラフ例")

```

## 経緯

人口ピラミッドのようなグラフをggplot2でやりたいなと思っていたところで,以下の記事の最後の方にあるplotが気になったので、やり方をトレースして試してみた。

- [RPubs - Analysis Storm Data](http://rpubs.com/hasmirahhassan/111171)

```{r plot}
# パッケージロード
library(ggplot2)
library(gridExtra)

# 使用するデータ
df <- data.frame(fac=as.factor(c("x01","x02","xo3")),
                 a=c(10,30,50),
                 b=c(40,20,10))

# 真ん中の部分を生成
g_mid <- ggplot(data=df, aes(x=1,y=fac)) +
  geom_text(aes(label=fac),size=4) +
  ggtitle("") +
  ylab(NULL) +
  scale_x_continuous(expand=c(0,0),limits=c(0.94,1.065)) +
  theme(axis.title=element_blank(),
        panel.grid=element_blank(),
        axis.text.y=element_blank(),
        axis.ticks.y=element_blank(),
        panel.background=element_blank(),
        axis.text.x=element_text(color=NA),
        axis.ticks.x=element_line(color=NA),
        plot.margin = unit(c(1,-1,1,-1), "mm"))

# 左の部分を生成
g_left <- ggplot(data=df, aes(x=fac,y=a)) +
  geom_bar(stat="identity") +
  geom_text(aes(label=a),size=3, vjust=0.5, hjust=2.0) +
  ggtitle("aのグラフ") +
  scale_y_reverse(expand=c(0, 0), limits=c(60,0)) + 
  coord_flip() +
  theme(axis.title.x = element_blank(), 
        axis.title.y = element_blank(), 
        axis.text.y = element_blank(), 
        axis.ticks.y = element_blank(), 
        plot.margin = unit(c(1,-1,1,0), "mm")) 

# 右の部分を生成
g_right <- ggplot(data=df, aes(x=fac,y=b)) +
  geom_bar(stat="identity") +
  geom_text(aes(label=b),size=3, vjust=0.5, hjust=-1.0) +
  ggtitle("bのグラフ") +
  scale_y_continuous(expand=c(0, 0), limits=c(0,60)) + 
  coord_flip() +
  theme(axis.title.x = element_blank(), 
        axis.title.y = element_blank(), 
        axis.text.y = element_blank(), 
        axis.ticks.y = element_blank(), 
        plot.margin = unit(c(1,0,1,-1), "mm")) 

# 3つを組み合わせてみた
grid.arrange(g_left,g_mid,g_right,
             ncol=3,widths=c(4.5/10,1/10,4.5/10),
             top="中央から左右に向けて棒が伸びていくタイプのグラフ例")

```

## 元の記事からの変更点
- `grid.arrange()`はいちいち`gtable`にしなくてもggplotオブジェクトでもいいみたいだったので、そのままもってきた。
- 元の記事には`grid.arrange(..., main="hoge")`ってなってたけど、このタイトル指定は{gridExtra}のv2.0以降廃止されてて`top="hoge"`になってた。

## 課題
- `theme()`の内容を記述するのがかなりだるい。どっかにまとめたほうがいいかも。
- 各グラフの目盛軸、文字が削れてしまってる。多分`plot.margin`の値を調整しないと行けないんだろうけど力尽きました。
- グラフの比率や文字サイズは、その都度調整が必要になる。これも自動化できたらなぁ。
- もっとスマートな方法をどなたか教えてください。

**Enjoy!**
