---
title: "plotly入門"
---

```{r setup, include=FALSE}
knitr::opts_chunk$set(echo = TRUE,
                      warning = FALSE, 
                      message = FALSE)
```

この資料は，[fukuoka.R #9](https://fukuoka-r.connpass.com/event/63700/)で発表した「Rでインタラクティブなプロットを作ろう」のスライドをベースに，plotlyの部分を取り出してドキュメント形式に起こしたものです。スライドバージョンは[こちら](https://kazutan.github.io/slides/fukuokaR9_interactive_plot.html#/)にあります。

なお，スライドからほぼそのまま起こしているため，ほぼ箇条書きとなっております。またwarningおよびmesseageは出ないように抑制しています。ご了承ください。


# Rでインタラクティブなプロット

## Rでプロット、何を使ってますか?

- baseのplot?
- ggplot2?
- lattic?
- その他パッケージ?

いろんな選択肢があります

## できればグリグリ動かしたい

- baseのplotやggplot2は"静止画"
    - 出力したらそれで固定
    - 軸範囲やデータ系列の変更はコードに戻る必要
- できれば出力した後で動かしたい
    - しかしplotやggplot2では難しい

HTML + CSS + JSで実現しよう!

# plotly {#plotly_toha}

## plotlyパッケージとは

- [plotly](https://plot.ly/)というインタラクティブなchartsを作るパッケージ
    - 元は同社の可視化コンテンツにアクセスするためのパッケージ(要登録)
    - **現在はオープンソース化**
- **htmlwigets系で一番GitHubの★を稼いでる**
- 以下の資料がおすすめ
    - [R Graphing Library | Plotly](https://plot.ly/r/)
        - 公式サイトによるドキュメント。まずはここから。
    - [plotly for R](https://plotly-book.cpsievert.me/)
        - gitbook形式で，より深い使い方が書いてあります。ここ読めばOK

## インストール

```{r, eval=FALSE}
# CRANから
install.packages("plotly")
# GitHubから
devtools::install_github("ropensci/plotly")
# githubinstallを使うなら
githubinstall::githubinstall("plotly")
```

## Hello, plotly!

```{r, message=FALSE}
library(plotly)
library(magrittr)
plot_ly(iris, x = ~Sepal.Length, y = ~Sepal.Width, color = ~Species, type = "scatter")
```

---

```{r}
plot_ly(iris, x = ~Species, y = ~Sepal.Length, type = "box")
```

## 特徴

- 簡単にインタラクティブなplotが作れる
    - デフォルトでいい感じにしてくれる
- 3Dや地図、ガントチャートも対応
    - D3.jsベースでかなり幅広い
- プロット記述 %>% レイアウト設定記述
    - pipe演算子で送ると楽
- `type`(グラフの種類)が重要
    - これによって指定できるオプションが変わってくる
    - ggplot2みたいに多様なgeomを使い分けるのではない
    - 系統的に分かれていく(後述)
        - 例えばpointとbubbleとlineはすべて`type = scatter`から分岐


# plotlyの基本(データ・タイプ)

## キャンパス



```{r, eval=FALSE}
p_empty <- plot_ly()
p_empty
```

- 引数を与えないと，キャンパスのみ生成
- 軸はとりあえず描かれているだけ
- ここから要素を追加していきます



```{r, echo=FALSE}
plot_ly()
```

## データ



```{r, eval=FALSE}
plot_ly(data = iris)
```

- 描写する際に使用するデータセット(data.frame)を指定しています
- ただデータセットを指定しただけなので，特に何が描かれているわけではないです



```{r, echo=FALSE}
plot_ly(data = iris)
```

## x軸の指定



```{r, eval=FALSE}
plot_ly(data = iris, 
        x = ~Sepal.Length,
        y = ~Sepal.Width)
```

- 軸に割り当てる変数を指定すると描写
- 変数を指定する場合，変数名の前に`~`が必要
- x,yに割り当てられているデータから，自動的にscatterプロットが選択



```{r, echo=FALSE}
plot_ly(data = iris, 
        x = ~Sepal.Length,
        y = ~Sepal.Width)
```

## グラフのタイプを指定



```{r, eval=FALSE}
plot_ly(data = iris, 
        x = ~Species,
        y = ~Sepal.Length,
        type = "box")
```

- 引数`type`でグラフのタイプを指定
    - bar: 棒グラフ
    - box: 箱ひげ図
    - scatter: 散布図
    - pie: 円グラフ
    - sankey: sankey diagram  
    etc...



```{r, echo=FALSE}
plot_ly(data = iris, 
        x = ~Species,
        y = ~Sepal.Length,
        type = "box")
```

## データ系列の指定(split)



```{r, eval=FALSE}
plot_ly(data = iris,
        x = ~Sepal.Length,
        y = ~Sepal.Width,
        split = ~Species,
        type = "scatter")
```

- いわゆるggplot2のgroupみたいなもの
- splitで指定した変数で系列を分割
    - 離散変数で使ってください



```{r, echo=FALSE}
plot_ly(data = iris,
        x = ~Sepal.Length,
        y = ~Sepal.Width,
        split = ~Species,
        type = "scatter")
```

## データ系列の指定(color)



```{r, eval=FALSE}
plot_ly(data = iris,
        x = ~Sepal.Length,
        y = ~Sepal.Width,
        color  = ~Petal.Length,
        type = "scatter")
```

- いわゆるggplot2のcolorみたいなもの
- colorで指定した変数で色分け
    - 連続でも離散でもOK



```{r, echo=FALSE}
plot_ly(data = iris,
        x = ~Sepal.Length,
        y = ~Sepal.Width,
        color = ~Petal.Length,
        type = "scatter")
```


# plotlyの基本(軸・凡例・タイトルなど)

## 軸や凡例



- こういったプロパティ項目は追加設定
    - plotlyのオブジェクトを作成
    - それにlayout関数をかける
- 以下に設定を追加していきます:



```{r, echo=FALSE}
plot_ly(data = iris,
        x = ~Sepal.Length,
        y = ~Sepal.Width,
        split = ~Species,
        type = "scatter")
```

## 軸周りの設定



```{r, eval=FALSE}
plot_ly(data = iris,
        x = ~Sepal.Length,
        y = ~Sepal.Width,
        split = ~Species,
        type = "scatter") %>% 
  layout(xaxis = list(
    showgrid = F,
    rangemode = "tozero",
    nticks = 6,
    title = "ほげ"
  ))
```

- `xaxis`引数に設定したい内容をlist型で
- Y軸に設定したい場合は`yaxis`引数へ
- たくさんあるので詳しくは[公式サイトのreference](https://plot.ly/r/reference/#layout-xaxis)を



```{r, echo=FALSE}
plot_ly(data = iris,
        x = ~Sepal.Length,
        y = ~Sepal.Width,
        split = ~Species,
        type = "scatter") %>% 
  layout(xaxis = list(
    showgrid = F,
    rangemode = "tozero",
    nticks = 6,
    title = "ほげ"
  ))
```

## 凡例(legend)の設定



```{r, eval=FALSE}
plot_ly(data = iris,
        x = ~Sepal.Length,
        y = ~Sepal.Width,
        split = ~Species,
        type = "scatter") %>% 
  layout(legend = list(
    orientation = "h",
    yanchor = "bottom"
  ))
```

- `legend`引数にlist型で設定を渡す
- 項目については[公式ドキュメント](https://plot.ly/r/reference/#layout-legend)を参照



```{r, echo=FALSE}
plot_ly(data = iris,
        x = ~Sepal.Length,
        y = ~Sepal.Width,
        split = ~Species,
        type = "scatter") %>% 
  layout(legend = list(
    orientation = "h",
    yanchor = "bottom"
  ))
```

## タイトルなど



```{r, eval=FALSE}
plot_ly(data = iris,
        x = ~Sepal.Length,
        y = ~Sepal.Width,
        color = ~Species,
        type = "scatter") %>% 
  layout(title = "たいとる",
         paper_bgcolor = "#aaf",
         plot_bgcolor = "#66d",
         showlegend = FALSE)
```

- 上述の通り
- 詳しくは[公式のreference](https://plot.ly/r/reference/#layout)を



```{r, echo=FALSE}
plot_ly(data = iris,
        x = ~Sepal.Length,
        y = ~Sepal.Width,
        color = ~Species,
        type = "scatter") %>% 
  layout(title = "たいとる",
         paper_bgcolor = "#aaf",
         plot_bgcolor = "#66d",
         showlegend = FALSE)
```

# plotlyの基本<br/>(重ね書き・複数プロット)

## 重ね書き



```{r, eval=FALSE}
df <- data.frame(
  x = c(1:50),
  y1 = rnorm(50, mean = 5),
  y2 = rnorm(50, mean = 0)
)
plot_ly(df, x = ~x, y = ~y1,
        name = "kosaki",
        type = "scatter", mode = "lines+marker") %>% 
  add_trace(y = ~y2,
            name = "chitoge",
            mode = "markers")
```

- `add_trace`関数で新たに描写オブジェクトを追加
    - ggplot2でgeom重ね書きに近い
    - dataやaes的なのは継承可



```{r, echo=FALSE}
df <- data.frame(
  x = c(1:50),
  y1 = rnorm(50, mean = 1),
  y2 = rnorm(50, mean = 0)
)
plot_ly(df, x = ~x, y = ~y1,
        name = "kosaki",
        type = "scatter",
        mode = "lines+marker") %>% 
  add_trace(y = ~y2,
            name = "chitoge",
            mode = "markers")
```

## 複数プロット(個別で作成)



```{r, eval=FALSE}
p1 <- plot_ly(df, x = ~x, y = ~y1,
              type = "scatter",
              mode = "markers")
p2 <- plot_ly(df, x = ~x, y = ~y2,
              type = "scatter",
              mode = "lines")
subplot(p1, p2, nrows = 2)
```

- `subplot`で束ねることが可能
    - `nrows`引数で行数を指定
    - その後pipeで`layout`を繋げば、全体でのlayout設定が可能



```{r, echo=FALSE}
p1 <- plot_ly(df, x = ~x, y = ~y1,
              type = "scatter",
              mode = "markers")
p2 <- plot_ly(df, x = ~x, y = ~y2,
              type = "scatter",
              mode = "lines")
subplot(p1, p2, nrows = 2) %>% 
  layout(title = "複数プロット1")
```

## 複数プロット(条件別で)



```{r, eval=FALSE}
df_tidy <- df %>%  
  tidyr::gather(var, value, -x)
plot_ly(df_tidy,
        x = ~x, y = ~value,
        color = ~var,
        yaxis = ~var) %>% 
  add_lines() %>% 
  subplot(nrows = 2)
```

- `plot_ly`の`yaxis`でY軸のIDを準備
    - あとはggplot2のfacetみたいに自動でやってくれる



```{r, echo=FALSE}
df_tidy <- df %>%  
  tidyr::gather(var, value, -x)
plot_ly(df_tidy,
        x = ~x, y = ~value,
        color = ~var,
        yaxis = ~var) %>% 
  add_lines() %>% 
  subplot(nrows = 2)
```

# ggplot2 to plotly

## ggplotlyがある



```{r, eval=FALSE}
library(ggplot2)
gg <- ggplot(df_tidy, aes(x, value, group = var)) +
  geom_point(aes(color = var))
ggplotly(gg)
```

- **なんと`ggploly`関数で一発変換**
    - かなりマニアックなものをしてなければすんなりOK
    - どれが効かないかは把握しきれてないです...



```{r, echo=FALSE}
library(ggplot2)
gg <- ggplot(df_tidy,
             aes(x, value, group = var)) +
  geom_point(aes(color = var))
ggplotly(gg)
```

## facetもOK



```{r, eval=FALSE}
gg_facet <- ggplot(df_tidy,
                   aes(x, value, group = var)) +
  geom_point(aes(color = var)) +
  facet_wrap(~var, nrow = 2)
ggplotly(gg_facet)
```

- facetされていてもちゃんと出します
    - ただし、plotlyのオブジェクトとしては分かれていない
    - この点には注意



```{r, echo=FALSE}
gg_facet <- ggplot(df_tidy,
                   aes(x, value, group = var)) +
  geom_point(aes(color = var)) +
  facet_wrap(~var, nrow = 2)
ggplotly(gg_facet)
```

# plotlyの出力方法

## R Markdown, Shiny

- そのままでOK
- この資料でもそのまま出しています
- CSSで調整も可能
    - classは`.plotly`
    - idはハッシュ値

## htmlファイル

- htmlファイルとして可能
    - いわゆるウィジットとして使える
    - あとはiframeとかで埋め込めばOK
- RStudioのViewerから[Export]-[Save As a html...]
- もしくは`htmlwidgets::saveWidget`

## 静止画像で

- 静的な出力も可能
    - `plotly::export`を使う
    - RStudioのViewerに出して、[Export]のメニューから
- もちろん「ただの画像」として出す
    - 正直あんまり意味ない…

# ギャラリー(短縮版)

## bar chart



```{r, eval=FALSE}
Animals <- c("giraffes", "orangutans", "monkeys")
SF_Zoo <- c(20, 14, 23)
LA_Zoo <- c(12, 18, 29)
data <- data.frame(Animals, SF_Zoo, LA_Zoo)

plot_ly(data, x = ~Animals, y = ~SF_Zoo, type = 'bar', name = 'SF Zoo') %>%
  add_trace(y = ~LA_Zoo, name = 'LA Zoo') %>%
  layout(yaxis = list(title = 'Count'), barmode = 'stack')
```



```{r, echo=FALSE}
Animals <- c("giraffes", "orangutans", "monkeys")
SF_Zoo <- c(20, 14, 23)
LA_Zoo <- c(12, 18, 29)
data <- data.frame(Animals, SF_Zoo, LA_Zoo)

plot_ly(data, x = ~Animals, y = ~SF_Zoo, type = 'bar', name = 'SF Zoo') %>%
  add_trace(y = ~LA_Zoo, name = 'LA Zoo') %>%
  layout(yaxis = list(title = 'Count'), barmode = 'stack')
```

## box plot



```{r, eval=FALSE}
plot_ly(y = ~rnorm(50), type = "box") %>%
  add_trace(y = ~rnorm(50, 1))
```



```{r, echo=FALSE}
plot_ly(y = ~rnorm(50), type = "box") %>%
  add_trace(y = ~rnorm(50, 1))
```


## heatmap



```{r, eval=FALSE}
plot_ly(z = volcano, type = "heatmap")
```



```{r, echo=FALSE}
plot_ly(z = volcano, type = "heatmap")
```

## 3D surface plot



```{r, eval=FALSE}
plot_ly(z = ~volcano) %>% add_surface()
```



```{r, echo=FALSE}
plot_ly(z = ~volcano) %>% add_surface()
```

# さいごに

## 使いドコロは?

- htmlベースなドキュメントに埋め込む
    - インタラクティブなので、インパクトが大きい
- ダッシュボードに最適
    - Rにはflexdashboardがある
    - [R Markdownでダッシュボード作成](https://kazutan.github.io/kazutanR/fdb_intro.html)
- Shinyでアプリ
    - htmlwidgetsはShinyでこそ効果を発揮

## 留意事項

- **データがドキュメントに保持される**
    - scriptタグ内に(だいたい)json形式で埋め込まれる
        - 公開する際は注意
- データ量が多いと重くなる
    - ブラウザ&マシンに依存する
    - クライアント側で処理するため

## Enjoy!

 参考資料

- [htmlwidgets for R](http://www.htmlwidgets.org/)
- [htmlwidgets for R - gallery](http://gallery.htmlwidgets.org/)
- [R Graphing Library | Plotly](https://plot.ly/r/)
- [plotly cheat sheet(pdf)](https://images.plot.ly/plotly-documentation/images/r_cheat_sheet.pdf)
- [plotly R chart attribute reference](https://plot.ly/r/reference/)
