---
title: "stringrを使って文字列処理をやってみる"
---

```{r setup, include=FALSE}
knitr::opts_chunk$set(echo = TRUE)
library(stringr)

```

# stringr

## 文字列を操作するパッケージ

- stringiパッケージのwrapper
    - 元は違ったけど"i"の性能がよかったから
    - Hadley Wickham謹製
- 特徴
    - baseの関数群より処理が速い
    - 関数名が"str_"で始まってる
    - 主な文字列処理はこれひとつでOK
    - "%>%"で連鎖しやすい!

## インストール

CRANからインストール

```{r, eval=FALSE}
install.packages("stringr")
```

GitHubからインストール

```{r, eval=FALSE}
devtools::install_github("hadley/stringr")
```

githubinstallでもOK

```{r, eval=FALSE}
githubinstall::githubinstall("stringr")
```

## 参考資料

- [stringr - RDocumentation](https://www.rdocumentation.org/packages/stringr/versions/1.1.0?)
    - R Documentationというサイトにあるパッケージ紹介サイト
    - Helpの内容をベースに,**サイト内で実際にコードが試せます**
- [{stringr}/{stringi}とbaseの文字列処理について](http://rpubs.com/yamano357/92478)
    - タイトルの通りで,**Rの文字列処理について知りたければこれひとつでOK**
    - 今日の発表は,ここの説明をベースに準備しました

# 加工

## 文字列の連結 str_c()

```{r}
str_c("kosaki", "love", sep = " ")
```

- 文字列を連結させる
- `paste()`と同じように使える

***

```{r}
x <- c("kosaki", "chitoge", "marika")
str_c(x, collapse = ", ")
```

- 文字列ベクトルの要素をひとつに連結させるには`collapse=`オプションを使用
- このあたりも`paste()`と同様

***

```{r}
y <- c("love", "like", "like")
(ni <- str_c(x, y, sep="-"))
```

- 文字列ベクトル同士を引っ付けることも可能

## 文字列の分割: str_split()

```{r}
str_split(ni, pattern = "-")
```

- パターンに一致したところで分割
- 返り値はリスト型がデフォルト

***

```{r}
str_split(ni, pattern = "-", simplify = TRUE)
```

- `simplify=TRUE`で行列型で返す

***

```{r}
str_split("k-o-s-a-k=i", pattern = "-", n=3)
```

- `n=`オプションで,分割数を指定することも可能
- この時どこで区切られるかは,先頭優先となります

## 文字列の分割: str_split_fixed()

```{r}
a <- c("kosaki-love","chitoge-like","tugumi")
str_split_fixed(a, pattern="-", n=2)
```

- `str_split()`同様,文字列を分割
- ただし区切る場所がない場合,長さ0の文字列が入ります

# 検索

## 文字を含むかどうか(論理値): str_detect()

```{r}
x <- c("kosaki", "chitoge", "marika")
str_detect(x, pattern="ko")
```

- ベクトル内で,パターンにマッチした文字があるかどうかを判定
- 返り値は論理ベクトル

***

```{r}
str_detect(x,pattern="a$")
```

- パターンに正規表現を使用することも可能


## 文字を含むかどうか(要素): str_subset()

```{r}
str_subset(x, pattern="o")
```

- ベクトル内で,パターンにマッチした文字があるかどうかを判定
- 返り値は,マッチした要素のみの文字列ベクトル

# 置換

## 文字列の置換(先頭一致): str_replase()

```{r}
str_replace(x, pattern="k", replacement="*")
```

- パターンにマッチした文字列を置換
- 要素内に複数マッチした場合,**先頭のみを置換**

## 文字列の置換(全部): str_replase_all()

```{r}
str_replace_all(x, pattern="k", replacement="*")
```

- パターンにマッチした文字列を置換
- 要素内に複数マッチした場合,**すべて置換**

# 抽出

## マッチした要素を抽出: str_extract()

```{r}
str_extract(x, pattern="ko")
```

- パターンにマッチした箇所**だけ**を取り出す
- 返り値はベクトル
- 先頭一致（要素内で他にも該当する場所があっても無視）

## マッチした要素をすべて抽出: str_extract_all()

```{r}
str_extract_all(x, pattern="k|s", simplify=TRUE)
```

- パターンにマッチした箇所**すべて**を取り出す
- 返り値はデフォルトでリスト
    - `simplify=TRUE`で行列に

## 数値で指定して抽出: str_sub()

```{r}
str_sub(x, start=1, end=4)
str_sub(x, start=4, end=-1)
```

- startで開始位置、endで終了位置を指定
- マイナスを指定すると**後ろからの位置**を指定

# その他

## 文字のエンコーディング: str_conv()

```{r, eval=FALSE}
str_conv(x, encoding="UTF-8")
```

- 文字コードを変換させる
- `iconv()`と同じようなもの

## 正規表現のViewer: str_view()

```{r}
str_view(x, "a$")
```

- 正規表現でのマッチ結果をRStudioのViewerに出してくれる
- 最近組み込まれた
- 正規表現の練習にも使えるし便利

## 以下省略

- 文字列の抽出(グループ): `str_match()`
- 条件を含んだ箇所のカウント: `str_count()`
- パターンの位置: `str_locate()`
- 文字列の長さ: `str_length()`
- 文字列の繰り返し: `str_dup()`
- などなど

# 実用例

## Webスクレイピング

- スクレイピングする対象を絞るとき
- スクレイピングして取得したデータを前処理するとき

- [台風22号と23号](https://rpubs.com/kazutan/typhoon5)
    - スクレイピングして取得したデータを整形
    - パイプ演算子使えるの超助かった

## レコードの抽出

- データセットで,正規表現による部分一致でレコードを抽出するときなど

```{r}
tibble::rownames_to_column(mtcars, var = "name") %>% 
  dplyr::filter(str_detect(.$name, "Mazda"))
```

## Enjoy!

今日の資料置き場
- https://kazutan.github.io/SappoRoR7
