---
title: "行の選択 - filter関数"
subtitle: ""
author: ""
date: 
output:
  html_document:
    md_extensions: -ascii_identifiers
---

```{r setup, include=FALSE}
knitr::opts_chunk$set(echo = TRUE)

```

行(レコード)を条件によりフィルタリングして、必要な行(レコード)を残すという関数です。dplyrの中でもかなり高頻度で利用される基本的な関数のひとつです。

## filter関数とは

### 使い方

```r
filter(.data, ...)
```

### 引数

.data

: 対象とするデータセットを指定。

...

: フィルタリングする条件を指定。

### 例

試しに、`iris`データより`Sepal.Length > 6`を満たすレコードを抽出してみます:

```{r, message=FALSE, warning=FALSE}
library(dplyr)
filter(iris, Sepal.Length > 6)
```

このように、引数の`...`にピックアップしたい引数を指定すると持ってきてくれます。また、複数指定することもできます:

```{r}
filter(iris, Sepal.Length > 6, Species == "versicolor")
```

出力から、このように続けて指定するとANDになるのがわかりますね。

## ちょっと込み入った話

filter関数は`...`で受け取った内容を吟味し、**`.data`で受け取ったデータと同一の長さの論理値(`TRUE`, `FALSE`)ベクトル**を準備して、それを使ってフィルタリングします。よって、論理値ベクトルをそのまま与えても反応します:

```{r}
# 論理値ベクトルを準備
TF <- sample(c(TRUE, FALSE), size = 150, replace = TRUE, prob = c(1,9))
# TRUEの数を確認
summary(TF)
# filterを実行
filter(iris, TF)
```

なお、この論理値ベクトルは行数と同一である必要があり,異なる場合エラーを返します。エラーが出ない特別な場合として,ベクトル長が1(要するにTRUEまたはFALSEがひとつだけ)がありますが,実質意味はないでしょう:

```{r}
filter(iris, TRUE)
```

フィルターが全くかからない、あるいはレコードが空っぽになるといういときは、こういうケースに陥っていることがあるのでその時は確認してみてください。


### エクササイズ1

`iris`データセットには、以下の変数が含まれています:

```{r}
names(iris)
```

では、`Petal.Length`が`1.5`未満のレコードを抽出してください。

#### {.showhide}

これでOKです:

```{r}
filter(iris, Petal.Length < 1.5)
```


## 実例

ここからは、以下のコードで作成したデータを用います:

```{r}
df <- data.frame(x0 = 1:10,
                x1 = 11:20,
                s = sample(c("kosaki", "chitoge", "marika"), 10,
                           replace = TRUE),
                s2 = sample(c("kosaki", "chitoge", NA), 10,
                            replace = TRUE),
                row.names = letters[1:10])
df
```

### 数値フィルタ

まずは単一条件についてです:

```{r}
# 「*に等しい」
filter(df, x0 == 4)

# 「*と等しくない」
filter(df, x0 != 4)

# 「*より小さい」
filter(df, x0 < 4)

# 「*以上」
filter(df, x0 >= 4)

```

このあたりは出力と比較すればすぐにわかると思います。

次に複数条件についてです:

```{r}
# 「AかつB」(AND)
filter(df, x0 < 8 & x1 > 12)

# 「AまたはB」(OR)
filter(df, x0 > 8 | x1 < 15)

# 「AかつB」の余事象
filter(df, xor(x0 < 8, x1 > 12))

# 「AからB」
filter(df, dplyr::between(x0, 3, 7))
```

論理積(AND)は、上述のように`,`で繋いでいっても反応するのですが、明示的にしたほうがいいでしょう。`between`はdplyrに含まれる関数で、その名の通り区間を指定します。なお指定した範囲の値も含みます。

### 文字列フィルタ

まずは完全一致についてです:

```{r}
# 「*と一致する」
filter(df, s == "kosaki")

# 「*と一致しない」
filter(df, s != "chitoge")
```

このあたりは数値フィルタと同一です。

次に、「複数の要素のどれかと一致する」ものを抽出する場合です:

```{r}
filter(df, s %in% c("kosaki", "chitoge"))
```

この`%in%`はbaseにある演算子で、上記のように「Bの要素のどれか1つにマッチしたらTRUE、どれにもマッチしなければFALSE」を返してくれます。Rを使うなら絶対に覚えたほうがいいでしょう。

なお、この余事象である「複数の要素のどれとも一致しない」ものを抽出する場合です:

```{r}
filter(df, !s %in% c("marika", "chitoge"))
```

非常に残念ながら`%nin%`みたいな演算子はbaseには入っていません。そのためそのような演算子を自分で定義するか、それを含むパッケージを読み込む、あるいは上記のコードのように頭に`!`をつけて逆にするあたりが妥当なところでしょう。

次に部分一致についてです。Rのbaseにはgrep系の関数もあるのですが、ここではtidyverseパッケージ群のひとつであるstringrパッケージから、`str_detect`関数を使います:

```{r}
library(stringr)

# "k"を含む文字列で抽出
filter(df, str_detect(s, "k"))

# 先頭に"k"を含む文字列で抽出(正規表現によるパターン記述)
filter(df, str_detect(s, "^k"))
```

`stringr::str_detect(string, pattern)`はstringで指定した文字列ベクトルから正規表現でpatternと一致するものをTRUE,それ以外をFALSEで返してきます。`grepl`を使うよりも簡単でかつ高速に処理する(はず)なのでこちらをおすすめします。

### NA処理

`is.na()`関数を利用すると簡単に除去/抽出できます:

```{r}
# s2にNAが含まれているレコードを抽出
filter(df, is.na(s2))

# s2にNAが含まれていないレコードを抽出
filter(df, !is.na(s2))
```

`is.na`は「NAか否か」を判定してTRUEあるいはFALSEを返してきます。なのでこの場合s2にNAがあるレコードを抽出してきます。そのため,`!is.na(s2)`と否定することでs2がNAではないレコードを抽出してくるようになります。

### エクササイズ2

実例であげていたテクニックを使ってみましょう。

1. dfデータセットから、x0が3以降で、s2がNAでないレコードを抽出しましょう
1. dfデータセットから、sが"kosaki"あるいは"chitoge"で、x1が15より前のレコードを抽出しましょう

#### {.showhide}

これでOKです:

```{r}
# 1の実行例
filter(df, x0 >= 3 & !is.na(s2))

# 2の実行例
filter(df, s %in% c("kosaki", "chitoge") & x1 < 15)
```

