---
title: "データの結合 - *_join関数"
subtitle: ""
author: ""
date: 
output:
  html_document:
    md_extensions: -ascii_identifiers
---

```{r setup, include=FALSE}
knitr::opts_chunk$set(echo = TRUE)

```

データセットを結合する関数として、`*_join`関数群があります。SQLに慣れている方は、イメージしやすいかと思います。

## 実例

まず、実例に使うデータセットを準備します:

```{r}
a <- data.frame(x1=c("A","B","C"),x2=1:3)
b <- data.frame(x1=c("A","B","D"),x3=c(TRUE, FALSE, TRUE))
y <- data.frame(x1=c("A","B","C"),x2=1:3)
z <- data.frame(x1=c("B","C","D"),x2=2:4)
```

aとbを結合する場合、共通する変数はx1ですので、x1をキーにしてmergeします。
yとzを結合する場合、変数は共通です。行を追加してまとめる、あるいは列を追加してまとめます。

### full_join

```{r}
library(dplyr)
full_join(a, b, by = "x1")
```

全ての行と列を結合します。該当するものがない場合、NAがはいります。また、byでキー変数を指定しますが、変数名は文字列(ダブルクォーテーションで挟む)にしてください。

### inner_join

```{r}
inner_join(a, b, by = "x1")
```

両方のデータセットで、共通して存在するもののみを結合します。

### left_join

```{r}
left_join(a, b, by = "x1")
```

左側(第一引数)を優先して結合します。なお右側優先で結合する関数(right_join)もありますが省略します。

### bind_cols

```{r}
bind_cols(y, z)
```

左側のデータセットに右側の列を追加します。同一名の変数がある場合、被らないように修正されます。また、**行数が一致しないとエラーとなります**。

### bind_rows

```{r}
bind_rows(y, z)
bind_rows(y, z, .id = "table_id")
```

左側のデータセットに右側の列を追加します。列数が一致しないとエラーとなります。また、**`.id`引数を使うと、上述の例のように「どのデータセットから持ってきたか」というのを識別できるような変数を自動で作成**します。